【裁判字號】    96,交易,561
【裁判日期】    970501
【裁判案由】    業務過失傷害
【裁判全文】
臺灣臺北地方法院刑事判決             96年度交易字第561號
公  訴  人  臺灣臺北地方法院檢察署檢察官
被      告  甲○○
上列被告因業務過失傷害案件，經檢察官提起公訴（96年度偵字
第17230 號），本院判決如下：
    主  文
甲○○從事業務之人，因業務上之過失傷害人，處拘役伍拾日，
如易科罰金，以新臺幣壹仟元折算壹日。
    事  實
一、甲○○係以駕駛營業自小客車為業，為從事駕駛業務之人。
    其無駕駛執照竟仍於民國96年5 月18日23時55許，駕駛車牌
    號碼：201 —DK號營業自小客車，在臺北市文山區○○○路
    ○ 段由北往南方向臨時停車於路邊，準備駛出迴轉由南往北
    方向行駛之際，本應注意車前狀況，隨時採取必要之安全措
    施，且當時夜間有照明、視距良好、道路乾燥、無缺陷及障
    礙，並無不能注意之情事，竟疏未注意車前狀況，以致不慎
    由後撞擊，左前方正在臺北市○○○路○ 段與育英街口等停
    紅燈之乙○○所騎乘車牌號碼：TL8 －120 號輕型機車，並
    造成乙○○人車倒地，乙○○受有背部挫傷、全身多處挫傷
    之傷害。甲○○肇事後在未被有偵查犯罪職務之公務員發覺
    前，留在現場向前往處理之臺北市政府警察局文山第二分局
    警員承認為肇事人，自首上情，接受裁判。
二、案經乙○○訴由臺北市政府警察局文山第二分局報請臺灣臺
    北地方法院檢察署檢察官偵查後提起公訴。
    理  由
壹、證據能力：
    按被告以外之人於審判外之言詞或書面陳述，除法律有規定
    者外，不得作為證據。又被告以外之人於審判外之陳述，雖
    不符前4 條之規定，而經當事人於審判程序同意作為證據，
    法院審酌該言詞陳述或書面陳述作成時之情況，認為適當者
    ，亦得為證據。當事人、代理人或辯護人於法院調查證據時
    ，知有第159 條第1 項不得為證據之情形，而未於言詞辯論
    終結前聲明異議者，視為有前項同意，刑事訴訟法159 條第
    1 項、第159 條之5 分別定有明文。查告訴人乙○○於警詢
    及偵查中所為之陳述，固係審判外之陳述而屬傳聞證據，惟
    檢察官、被告甲○○就上開審判外之陳述，於本院審理中，
    並不爭執證據能力，復未曾於言詞辯論終結前聲明異議，而
    本院審酌該告訴人陳述作成時之情況，並無違法取證及證明
    力過低之瑕疵，亦認以之作為證據為適當，依前揭規定說明
    ，自得為證據。
貳、實體方面：
一、訊據被告對於上揭時、地駕車，疏未注意車前狀況，隨時採
    取必要之安全措施，以致由後不慎撞擊前方等停紅燈之告訴
    人機車，並造成告訴人受有傷害之事實，坦承不諱（見本院
    97 年4月17日審判筆錄第2 頁），核與告訴人於警詢及偵查
    中（96年度偵字第17230 號偵查中第8 頁至第9 頁、第36頁
    ）證述情節相符，並有卷附財團法人佛教慈濟醫院臺北分院
    診斷證明書、道路交通事故現場圖、道路交通事故調查報告
    表(一)(二)、現場照片等在卷可稽。而被告於本院審理中質疑陳
    稱當日只見告訴人受有背部挫傷，為何診斷證明書另記載有
    全身挫傷云云。然查，觀諸財團法人佛教慈濟醫院臺北分院
    診斷證明書係記載告訴人受有背部挫傷、全身多處挫傷等情
    甚明，且衡諸告訴人於車禍事故當時穿著衣物掩蔽，被告當
    場未及目睹發現告訴人全身多處挫傷之情，亦屬合理，是告
    訴人所受全身多處挫傷之傷害應屬本案車禍造成無誤，被告
    此部分辯稱，實無可採。本件事證明確，被告犯行洵堪認定
    ，應依法論科。
二、按駕駛人應注意車前狀況，並隨時採取必要之安全措施，此
    為道路交通安全規則第94條第3 項規定甚明。被告駕駛車輛
    在臺北市文山區○○○路○ 段由北往南方向臨時停車於路邊
    ，準備駛出迴轉由南往北方向行駛之際，自應注意上開規定
    ，注意車前狀況，而依當時事故地點夜間有照明、視距良好
    、道路乾燥、無缺陷及障礙，復無不能注意上開規定之情事
    ，有上開調查報告表在卷可參，被告並無不能注意之情，其
    竟疏未注意車前狀況，以致不慎由後撞擊，左前方正在等停
    紅燈之告訴人所騎乘機車，並造成告訴人受傷，被告駕駛車
    輛之行為有過失，甚為明確。雖公訴意旨又認被告尚有未注
    意兩車併行間隔之過失云云，然本案係被告疏未注意車前狀
    況，以致不慎由後撞在前方等停紅燈之告訴人機車，已如前
    述，是此實難認被告另有未注意兩車併行間隔車之違規，公
    訴意旨容有誤會。從而，本件罪證明確，被告過失犯行洵堪
    認定。
三、按刑法上所謂「業務」，乃指其本人直接所選擇生活上之地
    位而言（最高法院20年上字第789 號判例參照），查被告以
    駕駛計程車載客為業，業據其供述在卷，其駕車行為，係有
    反覆繼續性而對人之身體、生命有危險性之行為，則其於從
    事駕車過程中，因過失與他人擦撞，致人受傷，核被告所為
    ，係犯刑法第284 條第2 項前段之業務過失傷害罪。被告係
    無駕駛執照駕車致告訴人受傷，應依道路交通管理處罰條例
    第86條第1 項之規定，加重其刑。又被告於車禍發生後，於
    職司偵查機關未發覺其過失致重傷害犯罪之前，即向前往處
    理之臺北市政府警察局文山第二分局警員承認為肇事人，接
    受裁判，有臺北市○○○○○道路交通事故肇事人自首情形
    紀錄表1 份在卷可考，是其係對於未發覺之過失傷害罪自首
    而受裁判，應依刑法第62條前段之規定減輕其刑，並先加後
    減之。爰審酌被告素行、過失程度、告訴人所受傷勢及參以
    被告迄今仍未與告訴人達成和解等一切情狀，量處如主文所
    示之刑，並依刑法第41條第1 項前段規定諭知易科罰金之折
    算標準。
據上論斷，依刑事訴訟法第299 條第1 項前段，第284 條第2 項
前段、第62條前段、第41條第1 項前段，道路交通管理處罰條例
第86條第1 項，刑法施行法第1 條之1 ，判決如主文。
本案經檢察官葉雅婷到庭執行職務
中    華    民    國    97    年    5     月    1     日
                    臺灣臺北地方法院刑事第二庭
                               法  官   賴淑美
上正本證明與原本無異。
不得上訴。
                               書記官   許翠燕
中    華    民    國    97    年    5     月    1     日
附錄本案論罪科刑法條全文：
刑法第284條：
因過失傷害人者，處六月以下有期徒刑、拘役或五百元以下罰金
，致重傷者，處一年以下有期徒刑、拘役或五百元以下罰金。
從事業務之人，因業務上之過失傷害人者，處一年以下有期徒刑
、拘役或一千元以下罰金，致重傷者，處三年以下有期徒刑、拘
役或二千元以下罰金。


司法院資訊處製作；財團法人民間司法改革基金會備份。
